臺灣臺北地方法院民事判決　　　　　　 99年度勞訴字第142號
原　　　告　　許國宏
被　　　告　　閩侯縣上街仙境怡園中心
兼法定代理人　林　楨
被　　　告　　張建鴻
　　　　　　　林爾康
　　　　　　　潘愛玉
　　　　　　　黃繼孝
　　　　　　　林金官
　　　　　　　謝慶瑞
　　　　　　　潘愛萍
　　　　　　　潘漢棋
　　　　　　　林何麗金
上列當事人間給付薪資等事件，本院於民國100年1月31日言詞辯
論終結，判決如下：
    主  文
原告之訴駁回。
訴訟費用由原告負擔。
    事實及理由
甲、程序方面：
一、按自然人及法人為權利義務之主體，惟非具有權利能力之「
    團體」，如有一定之名稱、組織而有自主意思，以其團體名
    稱對外為一定商業行為或從事事務有年，已有相當之知名度
    ，而為一般人所知悉或熟識，且有受保護之利益者，亦應受
    法律之保障。故未完成登記之法人，雖無權利能力，然其以
    未登記法人之團體名義為交易者，民事訴訟法第40條第 3項
    為應此實際上之需要，特規定此等團體設有代表人或管理人
    者，亦有當事人能力。至於因其所為之法律行為而發生之權
    利義務，於實體法上應如何規範，自應依其行為之性質，適
    用關於合夥或社團之規定。不能以此種團體在法律上無權利
    能力即否定其一切法律行為之效力（最高法院91年度台上字
    第1030號判決參照）。本件被告閩侯縣上街仙境怡園中心（
    下簡稱怡園中心）原為在臺灣地區成立並在大陸地區辦理登
    記之合夥企業，有原告提出之營業執照附卷可參（本院99年
    司促字第1771號卷，頁6），惟該營業執照於2007年5月22日
    屆期後，被告怡園中心雖無法繼續取得大陸地區之有效執照
    ，然其合夥關亦並未消滅，此亦為兩造所不否認，因而依民
    事訴訟法第40條第 3項之規定及前揭說明，其為非法人團體
    ，自有當事人能力。又被告怡園中心雖以大陸地區核准之營
    業執照命名，惟其實際上係臺灣地區成立之合夥關係，已如
    前述，是本件自應適用臺灣地區法律，合先敘明。
二、再按「合夥人非經他合夥人全體之同意，不得將自己之股分
    轉讓於第三人。但轉讓於他合夥人者，不在此限」，民法第
     682條定有明文。本件被告林楨係被告怡園中心之法定代理
    人，其雖抗辯表示業將股權移轉，而非被告怡園中心之法定
    理人云云，然依被告林禎所提出之股權讓渡書，其轉讓對象
    為第三人林忠蘇、林忠友及林忠惠，然並未提出經其他合夥
    人全體同意之證明文件，參以原告提出之被告怡園中心之前
    負責人即訴外人林福官之函文第三項關於被告怡園中心經全
    體合夥人同意訂立之「仙境怡園事業股份有限公司章程」第
    八條明定「本公司股份不得轉讓及設定權利，但繼承或遺贈
    ，須另具證明文件…」之記載，本件被告怡園中心之合夥股
    份除繼承及遺贈外，不得轉讓於第三人，而被告林楨轉讓其
    股份違反合夥章程之約定，亦未取得其他合夥人全體之同意
    ，其股權轉讓難謂合法有效，因而其仍為被告怡園中心之法
    定代理人，併予敘明。
三、訴狀送達後，原告不得將原訴變更或追加他訴。但請求之基
    礎事實同一或該訴訟標的對於數人必須合一確定時，追加其
    原非當事人之人為當事人者，不在此限。民事訴訟法第255
    條第1項第2款、第 5款定有明文。本件原告主張被告怡園中
    心於大陸之營利事業登記已遭撤銷，而其全部投資人均為臺
    灣地區人民，是其性質依我國民法為一合夥之非法人團體，
    而追加全體合夥人為被告，依前開規定，應予准許，先予敘
    明。
乙、實體方面：
一、原告起訴主張：伊於民國97年 3月24日，經由被告怡園中心
    之法定代理人即被告林楨所主持之原始股東臨時股東會決議
    ，聘請為被告怡園中心總經理特別助理，協助處理被告怡園
    中心之事務。惟被告怡園中心僅給付伊出差費，就每月薪資
    新臺幣（下同） 4萬元，共計22個月之薪資合計88萬元部分
    ，則至今仍未給付，迭經催討，被告怡園中心均置之不理，
    為此原告曾於98年5月8日聲請核發支付命令，被告怡園中心
    對之提起異議後，經被告怡園中心之監察人即被告張建鴻發
    函要求被告怡園中心之法定代理人召開股東會共商議決，惟
    其迄未處理，為此，爰提起本件訴訟，請求被告怡園中心等
    給付之，又被告林楨雖抗辯其之股權已轉讓云云，惟被告怡
    園中心之前負責人即訴外人林福官之函文第三項之記載，被
    告怡園中心經全體合夥人同意訂立之「仙境怡園事業股份有
    限公司章程」第八條明定「本公司股份不得轉讓及設定權利
    ，但繼承或遺贈，須另具證明文件…」，故其轉讓股權對合
    夥事業自不發生效力，且迄今被告怡園中心仍未改選新負責
    人，是其抗辯自不足採；另被告怡園中心之法人代表、監察
    人都有薪資，且大陸員工亦有獎金，原告為其員工至少應要
    勞動基準法所定最低薪資等語。並聲明：被告等應連帶給付
    原告88萬元及自99年 1月23日起至清償日止按年息5%計算之
    利息。
二、被告方面：
（一）被告怡園中心及林楨則抗辯以：
    1.伊於99年 1月14日已將所持有之被告怡園中心之股權全部
      讓渡予他人，因此執行業務合夥人之身分已不存在，原告
      列被告林楨為法定代理人自非合法。
    2.原告就前開薪資部分前曾向貴院起請求給付，並經法院以
      98年度北勞簡字第 174號裁定駁回，原告又以同一事由起
      訴，實屬無據。
    3.被告怡園中心為在大陸登記之合夥企業，在臺灣並未設立
      辦公處所。而原告乃係經被告怡園中心之執行業務合夥人
      即原告之好友即被告張建鴻推薦，且事先言明義務性幫忙
      並無酬勞之條件，被告怡園中心始於97年 3月24日召開原
      始股東臨時會時，經所有出席股東同意，聘請其擔任總經
      理特別助理。且當天所召開之股東臨時會，僅決定總經理
      、監察人、法人代表等人之薪資，為每月1000元人民幣，
      合約新臺幣4000餘元，而原告僅擔任總經理特別助理，竟
      主張每月薪資為 4萬元，顯見其所言不實。另於97年4月9
      日，被告怡園中心之執行業務合夥人即被告林楨、林爾康
      、張建鴻在制定財務制度時特別寫明：「總經理特別助理
      為無給職，當總經理因事務繁忙無法回公司處理事情，可
      交代特別助理回公司處理，交通費實報實銷，差旅費每日
      補貼人民幣 200元，五日為限」，且制定該財務制度時，
      原告亦在旁邊，並提出意見斟酌文字，因此原告請求被告
      怡園中心及被告林楨等給付薪資實無理由。
    4.聲明：駁回原告之訴。
（二）被告張建鴻則抗辯以：被告怡園中心股東內部開會時請原
      告擔任記錄，97年 3月請原告擔任被告林爾康的助理，助
      理亦需負責會議記錄，有開過二、三次會議，助理只是名
      義上，這是在臺灣開會的時候請原告做記錄，在大陸開會
      如果被告林爾康沒有空去，就請原告去，每天出差費用人
      民幣200元，每一次最多領5天，計人民幣1000元，這些錢
      我們已經都給了。開會的時候確實有提及沒有酬勞，但是
      到大陸有出差費。
（三）被告林爾康則抗辯以：97年 3月24日召開的原始股東臨時
      股東會中，選任伊為總經理，而股東張建鴻推薦其友人即
      原告許國宏擔任特別助理，並事先聲明是義務性幫忙，不
      支領薪資，僅伊沒空回大陸公司時，原告始得以代理前往
      大陸公司處理事務，代價為機票費用及每日補貼人民幣
      200元，並以5日為限，因此伊始同意原告擔任特別助理，
      出席股東亦均同意。
（四）被告林金官於99年10月25日言詞辯論時到庭則答以不記得
      有聘原告。
三、兩造不爭執之事實
（一）被告怡園中心於97年 3月24日召開之原始股東臨時股東會
      中，選任被告林爾康為總經理，並同意由原告擔任其特別
      助理，於前開股東臨時會中決定被告怡園中心之法人代表
      、監察人、總經理、財務經理每人每月支付人民幣1000元
      ，惟並未決議支付原告報酬。
（二）被告怡園中心從未給付原告薪水，而原告曾依被告之指示
      至大陸處理事務，每次被告均有給付每日人民幣 200元之
      補貼。
四、得心證之理由：
    原告主張被告怡園中心於97年 3月24日之原始股東臨時會中
    決議聘請原告為被告怡園中心總經理特別助理，為被告所不
    爭執，惟原告主張被告等應給付其薪資88萬元部分，被告等
    則以前詞抗辯，是本件爭點厥為：被告怡園中心及其合夥人
    是否應給付原告每月 4萬元，共22個月，合計88萬元之薪水
    ？本院就前開爭點審酌如下：
（一）按僱傭契約依民法第 482條之規定，係以約定受僱人於一
      定或不定之期限內，為僱用人服勞務，僱用人給與報酬為
      其成立要件。就此項成立要件言之，僱傭契約在受僱人一
      方，僅止於約定為僱用人供給一定之勞務，在僱用人一方
      ，亦僅約定對於受僱人一定勞務之供給而與以報酬（最高
      法院45年台上字第1619號判例意旨參照）。又契約之成立
      須當事人對於必要之點互相表示意思一致，民法第 153條
      亦定有明文。再按當事人主張有利於己之事實者，就其事
      實有舉證之責任。但法律別有規定，或依其情形顯失公平
      者，不在此限。民事訴訟法第 277條定有明文。再民事訴
      訟如係由原告主張權利者，應先由原告負舉證之責，若原
      告先不能舉證，以證實自己主張之事實為真實，則被告就
      其抗辯事實即令不能舉證，或其所舉證據尚有疵累，亦應
      駁回原告之請求（最高法院17年上字第 917號判例意旨參
      照）。
（二）經查，本件原告固主張其受僱於被告怡園中心，每月薪資
       4萬元云云，惟被告等則抗辯原告係義務幫忙，僅於出差
      到大陸時才有每日人民幣 200元之補貼等語，並提出被告
      怡園中心之財務制度（見本院卷第 5頁、第46頁）為證。
      然經詢之原告自承受聘之初並未有薪資之約定，此有原告
      於本院言詞辯論時之陳述「當時薪水沒有講清楚多少錢」
      、「四萬元我是依照擔任總幹事薪資比照出來的」（見本
      院卷，頁41）、「自始至終雙方都沒有提到薪資」、「到
      大陸每天貼人民幣二百元」（本院卷，頁88背面）、「這
      三、四次有給每天二百元補貼」、「沒有問過為何沒有給
      薪水」（本院卷，頁89背面）等語甚詳；又被告怡園中心
      於97年 3月24日召開之臨時股東會中，聘任原告擔任被告
      林爾康之特別助理，其工作係協助被告怡園中心總經理處
      理被告怡園中心之事務，而依前開會議之會議紀錄之記載
      ，該次會議中僅議決法人代理、監察人、總經理、財務經
      理之報酬，並未有應給付原告報酬或薪資之決議（見99年
      度司促字第1771號卷第 4頁），且依該前會議紀錄及被告
      怡園中心之股東臨時會決議及財務制度之規定（見本院卷
      第 5頁），總經理或執行業務合夥人每月之報酬僅有人民
      幣1000元，折合新臺幣不到5000元，而原告為總經理之助
      理，所請求之薪資卻較總經理之報酬為高，且未說明其理
      由，則其請求顯與事理有違；再者，原告雖反覆陳稱確曾
      為被告怡園中心提供勞務，然依原告於言詞辯論期日時自
      陳「…是他們股東互相爭權打官司找我幫忙處理他們的事
      務及整理會議資料，我的工作時間不用每天去」（本院卷
      ，頁41）、「上班地點是被告法定代理人林楨家裡，有事
      情才去幫忙（本院卷，頁87背面）、「負責的業務是股東
      的糾紛與整理資料」、「他們會議決議聘請我去大陸」、
      「受僱期間有一年多」、「不會每天都有事情，他們打電
      話來我才去」、「這段期間去大陸三、四次。這三、四次
      有給每天二百元補貼」、「沒有問過為何沒有給薪水」、
      （本院卷，頁88、89）等語，顯見原告僅於被告怡園中心
      有需要時方臨時性為其提供勞務，且於該一年多之期間內
      ，原告僅為被告怡園中心至大陸處理事務3、4次，被告怡
      園中心亦僅支付其至大陸期間每日人民幣200元之補貼，
      從未給付其薪資，而原告於該期間內亦從未向被告怡園中
      心或其負責人請求給付薪資，是如原告確係受僱於被告怡
      園中心，且有給付薪資之約定，而其卻於受僱於被告怡園
      中心之一年多之期間內均未向被告怡園中心或其合夥人請
      求給付薪資，顯與常情不符；參以被告怡園中心、林楨、
      林爾康、張建鴻等人復均抗辯原告為義務性幫忙、沒有酬
      勞，僅至大陸出差時有出差費，而原告復未舉證證明其與
      被告怡園中心間有給付工資之約定等節，已如上述，則依
      前開規定，被告等前揭抗辯自堪信為真實。
（三）綜上，本件被告怡園中心雖有聘任原告之事實，惟其等法
      律關係應不限於僱傭關係一端，而本件兩造未就僱傭契約
      之必要之點即給付報酬意思合致，因而原告依僱傭關係主
      張被告怡園中心應給付其每月 4萬元之薪資，或依行政院
      勞工委員會公告之基本工資計算其應得是工資，均屬無據
      ，應予駁回。
（四）末按「合夥財產不足清償合夥之債務時，各合夥人對於不
      足之額，連帶負其責任」，民法第 681條定有明文。亦即
      合夥財產不足清償合夥之債務，為各合夥人連帶責任之發
      生要件，債權人求命合夥人之一對於不足之額連帶清償，
      應就此項要件之存在負舉證之責，故在未證實合夥財產不
      足清償合夥債務之前，債權人對於各合夥人連帶清償之請
      求權尚未發生，即不得將合夥人併列為被告，而命其為補
      充性之給付。況對於合夥之執行名義，實質上即為對全體
      合夥人之執行名義(司法院院字第九一八號解釋參照)，亦
      無於合夥之外，再列全體合夥人為共同被告之必要（最高
      法院74年台上字第2369號判決參照）。依上開法條規定及
      判決意旨，債權人就合夥所積欠債務，原則上應對合夥起
      訴即可，因對於合夥之執行名義，實質上即為對全體合夥
      人之執行名義，故無於合夥之外，再列全體合夥人為共同
      被告之必要；惟債權人如能證明該合夥已無財產，則請求
      全體合夥人連帶清償債務亦無不可，然此時已無再對合夥
      起訴之必要自明。本件原告無法舉證證明與被告怡園中心
      間有僱傭關係存在，已俱如上述，且依上開法條及最高法
      院之判決意旨，因原告無法舉證合夥財產已不足清償，是
      原告請求被告林楨、張建鴻、林爾康、潘愛玉、黃繼孝、
      林金官、謝慶瑞、潘愛萍、潘漢棋及林何麗金應給付薪資
      部分，亦屬無據，應予駁回。
五、綜上所述，原告並未證明與被告間有僱傭關係存在，是本件
    原告請求被告連帶給付其薪資88萬元，及自99年1月23 日起
    至清償日止按年息5%計算之利息，洵屬無據，應予駁回。
六、兩造其餘主張陳述及所提之證據，經本院審酌後，認均不足
    以影響本判決之結果，均毋庸再予論述，附此敘明。
七、據上論結，原告之訴為無理由，依民事訴訟法第78條，判決
    如主文。
中    華    民    國    100    年    2    月    18    日
                   勞工法庭    法  官  曾益盛
以上正本係照原本作成。
如對本判決上訴，須於判決送達後20日內向本院提出上訴狀。如
委任律師提起上訴者，應一併繳納上訴審裁判費。
中    華    民    國    100    年    2    月    18    日
                               書記官  蔡月女